最高法院刑事判決　　　　　　一○○年度台上字第六三五四號
上　訴　人　許杜群
選任辯護人　趙元昊律師
上列上訴人因違反毒品危害防制條例案件，不服台灣高等法院中
華民國九十九年九月十三日第二審判決（九十九年度上訴字第二
四三三號，起訴案號：台灣板橋地方法院檢察署九十八年度偵字
第六八０五號），提起上訴，本院判決如下：
    主  文
上訴駁回。
    理  由
按刑事訴訟法第三百七十七條規定，上訴於第三審法院，非以判
決違背法令為理由，不得為之。是提起第三審上訴，應以原判決
違背法令為理由，係屬法定要件。如果上訴理由書狀並未依據卷
內訴訟資料，具體指摘原判決不適用何種法則或如何適用不當，
或所指摘原判決違法情事，顯與法律規定得為第三審上訴理由之
違法情形，不相適合時，均應認其上訴為違背法律上之程式，予
以駁回。本件原審經審理結果，認上訴人許杜群基於販賣第三級
毒品愷他命（下稱Ｋ他命）以營利之犯意，於民國九十八年二月
二十二日十七時許，在台北縣新莊市（已改制為新北市新莊區，
下同）立信三街七十五號九樓，以新台幣（下同）二十四萬元之
價格，向陳政陞（另案經原審判處罪刑確定）販入Ｋ他命一大包
（純度百分之九十八、純質淨重九八四．五公克）後，擬分裝出
售牟利之犯行，至為明確，因而撤銷第一審所為無罪之判決，改
判論上訴人以販賣第三級毒品罪，處有期徒刑三年，並為相關從
刑之宣告。已詳敘調查、取捨證據之結果及憑以認定犯罪事實之
心證理由，對於上訴人事後否認犯行之供詞及其所辯各節認非可
採，亦詳加指駁。從形式上觀察，原判決並無足以影響判決結果
之違法情形存在。上訴意旨略稱：(一)、原判決認定：上訴人與陳
政陞已商議由陳政陞販賣一公斤Ｋ他命予上訴人，上訴人販入後
欲分裝出售牟利等情。然上開認定與陳政陞於偵訊及第一審證述
不符，且原判決亦未說明上訴人欲分裝出售牟利之依據為何，有
判決不備理由之違法。(二)、內政部警政署刑事警察局（下稱刑事
警察局）鑑定書載明：包裝毒品之塑膠袋重四‧八八公克等情，
則毒品之外包裝係供販賣毒品所用之物，原審未依毒品危害防制
條例第十九條第一項之規定予以沒收，有判決適用法則不當之違
法。(三)、原判決於理由明：陳政陞於案發前一天（即九十八年
二月二十一日）至高雄販入五公斤之Ｋ他命，其又事先與上訴人
約定售予一公斤等情，似可推知上訴人於陳政陞至高雄前已商定
販入一公斤Ｋ他命，則上訴人犯罪時間應係在陳政陞購毒之前。
然原判決卻於事實欄內認定：上訴人之犯罪時間係於九十八年二
月二十二日十七時許，已有不一。又原判決於理由先稱：上訴人
於九十八年二月二十二日十七時許向陳政陞販入Ｋ他命；後援引
陳政陞於第一審證稱：上訴人於同年月日十九時許，向伊購入Ｋ
他命，俱有判決理由先後矛盾之違法。(四)、原判決說明：販毒之
人，銖錙必較，恆備有電子秤等工具，可供零星販售之用云云，
惟上訴人被查獲持有毒品時，並未攜帶電子秤，應非販毒之人，
原判決竟認上訴人係販入Ｋ他命，擬分裝出售等情，有判決理由
矛盾之違法。原判決又謂：如上訴人當日僅欲購買四百公克毒品
，理應帶足額現金或支付部分現金云云，然上訴人一再主張向陳
政陞購得毒品之前，於電話中並未提及毒品之事，則上訴人如何
「帶足額現金」？原判決未說明該主張如何不可採，亦有判決不
備理由之違法。(五)、原判決復明：上訴人之女友廖倩瑩之存款
僅有二十萬七千餘元，上訴人縱用以支付購毒款項亦有不足，如
非用以轉賣毒品圖利，實難支應云云，然前揭論述並無客觀事實
可資憑證，遽行論罪，採證違背證據法則等語。惟按：(一)、採證
認事、取捨證據及證據證明力之判斷，乃事實審法院之職權，苟
其採證認事之論斷無違證據法則，即不容指為違法。原判決於理
由內依：證人陳政陞於第一審之證言，及上訴人供稱：為警查獲
當時有自陳政陞處取得一公斤之Ｋ他命（見偵查卷第七頁），及
扣案晶體經送刑事警察局鑑定結果確係Ｋ他命，純度百分之九十
八、純質淨重九八四．五公克，有卷附之鑑驗書可憑等證據資料
（見偵查卷第四十九頁），並敘明：販賣毒品者就販賣之數量亦
須估量買方之財力，若非陳政陞與上訴人事先即約定售予一公斤
，豈有必須一次購買一公斤之理，參以上訴人於警詢中供稱：陳
政陞他都是一袋一袋裝好的，另外，外面最近也比較缺Ｋ他命，
不然就是東西不好，所以一次就拿一公斤等語（見偵查卷第十頁
），益證上訴人當日係欲購買一公斤之Ｋ他命，憑以說明證人陳
政陞所證：係販入後再通知上訴人，上訴人原本僅要買幾百克云
云，尚難採信（見原判決第三至四頁理由一、(二)部分）。其取捨
證據之說明與論斷，衡諸經驗及論理法則皆無違背。又如後所述
，原判決已說明憑以認定上訴人係意圖營利而販入扣案Ｋ他命之
心證理由，且上訴人販入之Ｋ他命高達一公斤，純度極高，則原
判決認定上訴人係欲分裝販售圖利。其說明與論斷亦無違背吾人
日常生活之經驗及論理法則，縱上訴人販入後擬一次販出，亦無
關其係意圖營利而販入犯罪事實之認定，不容任意指摘原判決此
部分為違法，而據為第三審上訴之合法理由。(二)、原判決主文諭
知「扣案之第三級毒品Ｋ他命壹大包」沒收，當已包含其外包裝
在內。又依卷附之上開鑑定書所載，本件毒品鑑定雖係將包裝袋
袋內之毒品與包裝袋分離而稱重，然無論以何種方式分離，包裝
袋內均會有極微量毒品殘留，是原判決將之全部視為毒品違禁物
而宣告沒收，並無不當。執此指摘，自非合法之上訴理由。(三)、
有關犯罪時間之記載，旨在辨別犯罪之個別性，除有特殊情形外
，並非構成犯罪事實之要素，故該部分之記載有非盡明確但無礙
於犯罪個別性之辨別者，並不生違背法令之問題，亦不得執為第
三審上訴之適法理由。證人陳政陞於第一審證稱：「（被告說他
在九十八年二月二十二日晚上七時許，在新莊市○○○街七十五
號九樓你住家跟你拿到一公斤之Ｋ他命，有無此事？）有」。「
（被告在九十八年二月二十二日晚上七點多從你剛講的住處拿到
Ｋ他命後，就在樓下遭警方查獲，你知道此事嗎？）知道。」「
（九十八年二月二十二日被告幾點到你家？）六、七點」等語（
見第一審卷第七十頁、七十二頁正反面）。而上訴人為警查獲時
，於警詢中供稱係於當日十九時在陳政陞住處購買等語（見偵查
卷第七頁），是上訴人確有於九十八年二月二十二日下午時分，
在證人陳政陞上開住處購買一公斤之毒品Ｋ他命無訛，原判決於
事實欄認定上訴人係於當日十七時許，在陳政陞上開住處，以二
十四萬元之價格向陳政陞購買Ｋ他命，固與上訴人及證人陳政陞
上開供證之時間未盡相符，然本案檢察官所起訴及原審所認定者
，僅本次之犯行，並無與其他犯罪事實相混淆之虞，自不生違背
法令之問題。又原判決雖於理由內說明上訴人與證人陳政陞通話
後，前往證人陳政陞住處前，即已確定要購買一公斤之Ｋ他命，
然斯時既尚未完成交易，則原判決依證人陳政陞所證述實際交付
毒品之時間，作為認定上訴人本件犯行之時間，於法並無不合，
不容任指為違法，而據為第三審上訴之合法理由。(四)、原判決於
理由內說明：販毒之人銖錙必較，恆備有電子秤等工具，可供零
星販售之用等情，旨在說明上訴人當日如僅要向陳政陞購買數百
公克之Ｋ他命，陳政陞非不得予以分裝出售，因認證人陳政陞所
證：上訴人當日原本僅要購買幾百公克之Ｋ他命云云，為不可採
，並非在認定上訴人如係意圖販賣而販入毒品，必備置有磅秤。
況販賣毒品罪之成立不以扣得磅秤為必要，原判決此部分說明並
無理由不備之違法情形。又購買毒品非必均為當場以現金交易，
是縱上訴人當日未備妥現金二十四萬元，亦難據以推認上訴人於
前往證人陳政陞住處時並無購買毒品之打算，而為上訴人有利之
認定。原判決就此雖未說明，因不足以推翻原審所認定之事實，
核與理由不備不相適合，亦不得據為第三審上訴之合法理由。(五)
、原判決於理由內依：(1)上訴人自承：伊向陳政陞購入Ｋ他命時
，身上僅有一萬餘元，伊與女友廖倩瑩共同在第一銀行開立之帳
戶，於九十八年年初時，帳戶內僅約二十萬元；伊是夜間部學生
，白天在賣洋酒，月薪約三萬元，是日薪，所駕駛之ＢＭＷ汽車
，是貸款買的，每月要付一萬一千餘元之貸款等語（見偵查卷第
三十一頁）。(2)證人廖倩瑩於偵查中證稱：上訴人之前在日月星
土地開發及擔任酒促（酒類促銷）工作，一個月薪水約二、三萬
元，每個月要付車貸一萬多元，尚有二年多的車貸要付，他是以
抽Ｋ煙之方式施用毒品Ｋ他命，一天約要抽二、三包煙，伊不同
意上訴人用帳戶內款項購買毒品等語（見偵查卷第五十七至五十
九頁）。(3)廖倩瑩於第一銀行土城分行之0000000000
0號帳戶內在九十八年二月二十二日時，僅有存款二十萬七千零
六十四元之交易明細資料（見偵查卷第七十六頁）。(4)證人陳政
陞證稱：上訴人承諾購買之後二日（即九十八年二月二十五日左
右）支付價金二十四萬元等語（見偵查卷第七十二頁）。(5)法務
部調查局九十七年三月十三日調科壹字第０九七０００七六六０
０號函有關Ｋ他命施用劑量問題，認施用後達到作夢感覺的劑量
，靜脈注射約1~4.5mg/kg，肌肉注射則為 6.5~13mg/kg，或肌肉
注射約10~40毫克，鼻吸約10至60毫克、口服約40~75毫克，然使
用量會隨施用者之成癮性、身體狀況及生活習慣等因素而異（見
偵查卷第二十五頁）等證據資料，並敘明：上訴人於警詢供稱：
每日施用十至三十公克不等；於偵查中供稱：一公克可以做十支
煙，一天在家沒出門，可以抽掉一百根，過年時一個禮拜可以抽
二百公克云云（見偵查卷第三十七頁）。然毒品適量施用，有夢
幻之效果，施用過量，亦有危及生命之危險，上訴人所陳其每日
施用遠逾夢幻感覺之劑量，已難憑採。上訴人於偵查中自承：當
時一百公克是二萬六千元，則二百公克須五萬二千元，上訴人並
無資力一星期花費五萬二千元施用毒品，且上訴人係以鼻吸方式
施用，約十至六十毫克即達滿足感，上訴人當時白天工作，晚上
就學，在外時間甚多，所須之量更微，所陳每日施用之數量與常
理有違，並無可採；另以：當時其女友存摺內存款僅有二十萬七
千餘元，屆期上訴人及其女友均尚未至領薪日，縱上訴人違背女
友之意，將全數存款領出用以支付陳政陞，仍有不足，缺額達數
萬元，非轉賣Ｋ他命圖利，難以支應，及其販入之量，遠逾供自
己施用所須，益足認上訴人販入大量毒品，除部分供自己施用外
，亦兼作販賣圖利之用；上訴人雖甫販入未及賣出，即為警查獲
，然販賣毒品，刑責甚重，警方亦查緝甚嚴，若非有巨利可圖，
何須干冒風險為之等情，憑以認定上訴人於販入Ｋ他命時有轉賣
以營利之意圖。其說明與審認俱與卷存之證據資料相符，論斷亦
無違背經驗及論理法則，不容任意指為違法。經核上訴意旨，均
係置原判決所為明白論斷於不顧，仍持已為原判決指駁之陳詞，
專憑己意再事爭辯，或任意指摘原判決違法，難認已符合首揭法
定之第三審上訴要件。其上訴違背法律上之程式，應予駁回。
據上論結，應依刑事訴訟法第三百九十五條前段，判決如主文。
中    華    民    國  一○○  年   十一   月   十七   日
                      最高法院刑事第五庭
                          審判長法官  邵  燕  玲  
                                法官  李  伯  道  
                                法官  孫  增  同  
                                法官  李  英  勇  
                                法官  李  嘉  興  
本件正本證明與原本無異
                                      書  記  官  
中    華    民    國  一○○  年   十一   月  二十三  日
                                                      Ｅ